臺灣高等法院臺南分院刑事判決　　　　　九十一年度上易字第二九七號　　　　Ｇ
　　　上　訴　人　臺灣臺南地方法院檢察署檢察官
　　　被　　　告　丁　○　○
　　　選任辯護人　陳　文　欽
右上訴人因被告贓物案件，不服臺灣臺南地方法院九十年度再字第一號中華民國九十
一年一月三日第一審判決（起訴案號：臺灣臺南地方法院檢察署八十八年度偵字第一
０六二四號），提起上訴，本院判決如左：
      主      文
上訴駁回。
      理      由
一、公訴意旨略以：甲○○明知某不詳姓名年籍之人，於八十八年五月八日後之某日
    ，在某不詳之處所所交付之未懸掛車牌之自用小貨車，係屬來路不明之贓物（該
    車車牌號碼原為ＴＭ─０六一三號為丙○○所有，於八十八年五月初某日上午十
    時許，在臺南縣大內鄉○○村○○○○道路上，為不詳姓名之人所竊取），竟仍
    予以收受，並即於八十八年五、六月間某日，將前開小貨車以新臺幣（下同）三
    萬元顯不相當之賤價售予明知該車係贓物之丁○○，因認丁○○涉犯有刑法第三
    百四十九條第二項故買贓物罪嫌云云。
二、按犯罪事實應依證據認定之，無證據不得推定其犯罪事實；又不能證明被告犯罪
    者，應諭知無罪之判決；刑事訴訟法第一百五十四條、第三百零一條第一項分別
    定有明文。又認定不利於被告之事實，須依積極證據，苟積極證據不足為不利於
    被告事實之認定時，即應為有利於被告之認定，更不必有何有利之證據（最高法
    院三十年上字第八一六號判例參照）。再事實之認定，應憑證據，如未能發現相
    當證據，或證據不足以證明，自不能以推測或擬制之方法，為裁判基礎（最高法
    院四十年台上字第八六號判例參照）。又刑法上之故買贓物罪，係指明知係侵害
    財產法益犯罪所得之贓物而故買而言，此即所謂贓物認識，如不能證明行為人有
    贓物認識，雖予以購買，仍不得以故買贓物罪相繩。
三、公訴人認被告丁○○涉犯收受贓物罪嫌，無非是以被告以三萬元顯不相當之低價
    購買上開小貨車，且未依常理檢視行車執照、車籍資料等證件，顯有贓物之認識
    ，為其所憑論據。
四、訊之被告堅決否認有故買贓物犯行，辯稱：伊買報廢車作為農用，所以未懸掛車
    牌，且不知該車係贓車等語，經查：
  (一)系爭自小貨車一九九五年出廠售價為二十一萬三千元，於一九九六年四月停產，
    於被告購買該車時即八十八年八月市場中古車價約為七萬元，此有中華汽車工業
    股份有限公司八十九年十二月十四日中車業發字八九一０九七號函附於臺灣高
    等法院臺南分院八十九年度上易字第一四０八號卷內及同公司九十一年四月一日
    中車業發字九一０二六九號函附於本審卷可稽。又被害人尋獲失竊車輛時，車
    頂、車身及車斗帆布均遭破壞，且引擎號碼已被焊燒除去，車身亦變色，找到車
    時已經弄得亂七八糟等情，經證人即失竊汽車之人陳萬得到庭結證甚明。是被害
    人失竊時，該車時價原本不高，而尋獲時，車況更屬不佳，被告丁○○以三萬元
    購得上開自小貨車，尚難遽以推認有何贓物之認識。
  (二)被告丁○○於本院八十九年度上易字第一四０八號審理供稱：上開小貨車，賣車
    者叫甲○○來油漆，係在伊養雞場用刷子油漆，並未給甲○○油漆錢‧‧‧伊拜
    託一位叫「俊雄」者幫伊找一部可以開之車子要載飼料等語。經被告丁○○陳報
    「俊雄」者為葉俊良，本院前案提訊在監之葉俊良結證稱：丁○○車子壞了，乙○○開保養場，伊叫乙○○去修理，乙○○說那車太老修理沒效，建議重新買一
    台，約二十幾萬元，丁○○表示太貴，乙○○建議找事故報廢車，無牌噴農用回
    來整理較便宜，後來乙○○有找到車子賣給丁○○等語。綜上被告丁○○證人葉
    俊良之證詞，足見被告丁○○因經營養雞場需用小貨車載運飼料，乙○○乃找來
    所謂「事故報廢車」、「無牌噴農用」之上開自小貨車，以三萬元出售予被告丁○○。乙○○尚且再找來甲○○前來油漆，可見該車外觀老舊。對照被告丁○○
    於警局初訊時供稱：伊係於數月前向被告甲○○以三萬元代價購得，當時向他購
    買時，就沒有懸掛車牌及交付車輛之相關證明文件等語（詳警訊卷八十八年八月
    二十三日筆錄），益徵被告丁○○主觀上乃認該車係「事故報廢車」、「無牌農
    用車」，故僅以三萬元之代價購買。被告丁○○購買該小貨車乃係農用，僅在養
    雞場載運飼料，並非供行駛公路使用，自無可能依照一般正常車輛買賣、過戶程
    序檢視車輛來源證件。被告丁○○上開辯詞，應可採信。
五、綜上所述，本院經調查證據所得，尚難認定被告於購買本案自用小貨車時，明知
    該自用小貨車係贓物，自難遽認其故買贓物罪責，此外復查無其他積極證據足資
    證明被告有不法犯行，尚屬不能證明被告犯罪，原審因予諭知無罪，經核於法並
    無不合。檢察官上訴意旨，指摘原判決不當，為無理由，應予駁回。
據上論斷，應依刑事訴訟法第三百六十八條，判決如主文。
本案經檢察官廖椿堅到庭執行職務。
中    華    民    國      九十一      年      五      月      七        日
                                  臺灣高等法院臺南分院刑事第一庭
                                      審判長法官  茆    臺    雲
                法官  董    武    全
                                            法官  李    文    福
右正本證明與原本無異。
不得上訴。
                                      法院書記官  李    良    倩
中    華    民    國      九十一      年      五      月     八         日
